【裁判字號】    95,台上,1713
【裁判日期】    950406
【裁判案由】    偽造文書
【裁判全文】
最高法院刑事判決            九十五年度台上字第一七一三號
    上  訴  人  甲○○
                        樓之2.
    選任辯護人  周金城律師
上列上訴人因偽造文書案件，不服台灣高等法院台中分院中華民
國九十二年四月三十日第二審更審判決（九十一年度上更(一)字第
一九七號，起訴案號：台灣台中地方法院檢察署八十七年度偵字
第二六一六八號），提起上訴，本院判決如下：
    主  文
上訴駁回。
    理  由
按刑事訴訟法第三百七十七條規定，上訴於第三審法院，非以判
決違背法令為理由，不得為之。是提起第三審上訴，應以原判決
違背法令為理由，係屬法定要件。如果上訴理由書狀並未依據卷
內訴訟資料，具體指摘原判決不適用何種法則或如何適用不當，
或所指摘原判決違法情事，顯與法律規定得為第三審上訴理由之
違法情形，不相適合時，均應認其上訴為違背法律上之程式，予
以駁回。本件上訴人甲○○上訴意旨略稱：(一)、上訴人於民國九
十年七月十三日自原住之台北市○○區○○路一段二一四巷七之
五號三樓遷入高雄市苓雅區○○○路十九巷一號十二樓之二，原
判決竟仍記載上揭台北市之地址為上訴人之設籍地，並認定上訴
人住居所不明，而裁定對於上訴人為公示送達審判期日之傳票，
進而以上訴人經合法傳喚，無正當理由不到庭，行一造辯論逕為
判決，所踐行之送達程序自非適法，其因此致令上訴人不能於審
判期日到庭就審辯明冤屈，復無異剝奪上訴人最後陳述之機會，
其判決當然違背法令。(二)、上訴人與邱志豪（業經原判決論處罪
刑未上訴確定）並無夫妻關係，有上訴人戶口名簿記載上訴人配
偶欄為朱奕翰（離）足證，自不可能以夫妻名義為本案犯行，乃
原審逕採告訴人乙○○片面之詞，遽為不利於上訴人之認定，而
未詳加查證，自有應於審判期日調查之證據而未予調查之違失。
(三)、系爭抵押貸款之金錢，係由邱志豪領取，上訴人未曾經手，
亦未收回保證支票，原審在無其他積極證據可證上訴人被逼簽署
之自白書內容可信情況下，竟採納該自白書，遽認上訴人係將貸
得款項，用以清償上訴人積欠證人陳文慶之債務，顯有「判決不
載理由之違法」云云。惟查：證據之取捨、證明力之判斷及事實
之認定，係屬事實審法院自由裁量判斷之職權，此項職權之行使
，倘不違背經驗法則與論理法則，即無違法可言。又認定犯罪事
實，並不以直接證據為限，如綜合各項間接證據，本於推理作用
予以判斷，要非法所不許。而刑法共同正犯之成立，不以行為人
參與犯罪事實之全部為必要，苟行為人在合同意思範圍之內，各
自分擔犯罪行為之一部，相互利用他人之行為，以達其犯罪之目
的，即應對於全部發生之結果，共同負責。本件原判決係依憑共
犯邱志豪坦承：夥同上訴人以受託賣屋為由，取得乙○○名下不
動產物權登記所需之文件，而未經乙○○同意，刻製其印章交代
書張連成使用，且未經乙○○同意，轉請陳文慶尋覓抵押貸款之
金主；上訴人在第一審亦直承：乙○○原委託伊與邱志豪售屋，
「後來（我們）有交給陳文慶代書辦」、「我幫陳文慶介紹，我
有抽佣金，我有寫（新台幣，下同）一百二十萬元」；張連成證
稱：當時是邱志豪委託我辦理抵押權設定登記事宜，陳文慶是介
紹人，印章是邱志豪提供，向民間貸款設定抵押之事，大家都在
場，邱志豪知情；陳文慶供證：係邱志豪要我們去辦理抵押貸款
事宜（非過戶買賣）；抵押權人林俊良之兄林俊佑更明確指證：
總共借一百二十萬元，（我）是把錢交給陳文慶、顏景，他們
把錢交給邱志豪，他當時在場，他們在那邊對帳，陳、顏二人先
對帳，再與邱志豪對帳各等語，並有邱志豪書立收得乙○○不動
產登記所需文件之簽收單、委託張連成辦理「處分」不動產之委
託書、上訴人與邱志豪一同簽立之自白書、相關之土地登記申請
書、抵押權設定契約書及土地、建物登記簿謄本等在卷佐證，復
參酌乙○○堅訴：上訴人與邱志豪自稱夫妻，一同來我家，說要
向我買房子，後來又說不要買，但可幫我賣房子，叫我寫委託書
，內容略謂我可以實拿二百萬元；陳文慶詳述：貸得一百二十萬
元，我拿到三十餘萬元，係上訴人拿支票向我們週轉調現而扣抵
各等語，足見上訴人與邱志豪諉以夫妻名義，向乙○○以「代售
」為幌，取得不動產登記文件，卻於上訴人將文件交給陳文慶後
，變成依邱志豪指示辦理「抵押」貸款，得款部分用以抵銷上訴
人積欠陳文慶之債務，乃認定上訴人有原判決事實欄所載之犯行
，因而撤銷第一審諭知上訴人無罪之判決，改判依牽連犯詐欺取
財、行使偽造私文書及使公務員登載不實文書罪關係，從一重論
處上訴人共同偽造私文書，足以生損害於公眾及他人罪刑。並對
於上訴人矢口否認犯罪，所為伊對於抵押貸款部分之事全未參與
，僅於事後被要求書立自白書之辯解，如何係圖卸刑責之詞，不
足採信，已據卷內證據資料逐一駁斥、說明。所為事實認定及得
心證理由，俱有卷內各項證據資料在案可稽，自形式上觀察，並
無違法可言。上訴意旨置原判決已明白論斷之事項於不顧，就原
審採證認事職權之適法行使，任意指摘其有判決理由不備及證據
調查未盡之違法，不能認為適法之第三審上訴理由。又上訴人自
案發後，居無定所，且一度拒不到案，於第一審時即係經拘提始
到庭受審，原審據其陳報之最後住所台北市○○區○○路一段二
一四巷七之五號三樓傳喚無著，依職權查悉係遷至高雄市苓雅區
○○○路十九巷一號十二樓之二，再行傳喚仍無著，乃於最後審
判期日，除以裁定為公示送達方式傳喚外，並就卷內所存歷次地
址台中市○○路○段二一四號十五樓之一、台北市內湖區○○○
路○段九十九號三樓及上揭高雄市○○○路與台北市○○路之資
料同時傳喚，其中康寧路部分已經受僱人「亞太花園廣場、汪永
銓」代為簽收，其餘則均退回，有郵務送達證書及退回之信封在
案可考，上訴人仍未遵期到庭，原審行一造辯論判決，於法並無
不合。上訴意旨竟謂原審送達不合法，所踐行之訴訟程序有瑕疵
，而判決當然違背法令云云，顯非確實依據卷內證據具體指摘，
殊難認為合法之第三審上訴理由。依上說明，應認其就行使偽造
私文書部分之上訴，為違背法律上之程式，予以駁回。至原判決
認上訴人尚牽連犯使公務員登載不實文書罪及詐欺罪部分，核分
屬刑事訴訟法第三百七十六條第一款及第四款不得上訴於第三審
之罪，其牽連之重罪（行使偽造私文書罪）上訴既不合法，無從
為實體上審判，則此二輕罪部分，亦無從適用審判不可分之原則
，併為實體上審判。綜上，應認其上訴為違背法律上之程式，予
以駁回。
據上論結，應依刑事訴訟法第三百九十五條前段，判決如主文。
中    華    民    國  九十五  年    四    月    六    日
                      最高法院刑事第八庭
                          審判長法官  張  淳  淙
                                法官  張  春  福
                                法官  呂  丹  玉
                                法官  洪  昌  宏
                                法官  蔡  彩  貞
      本件正本證明與原本無異
                                      書  記  官
中    華    民    國  九十五  年    四    月   十一   日
                                                      Ｌ


司法院資訊處製作；財團法人民間司法改革基金會備份。
